【裁判字號】    95,訴,2143
【裁判日期】    950831
【裁判案由】    毒品危害防制條例
【裁判全文】
臺灣板橋地方法院刑事判決              95年度訴字第2143號
公  訴  人  臺灣板橋地方法院檢察署檢察官
被      告  甲○○
上列被告因毒品危害防制條例案件，經檢察官提起公訴（95年度
毒偵字第3797號），因被告於準備程序進行中就被訴事實為有罪
之陳述，經告知簡式審判程序之旨，本院裁定由受命法官獨任進
行簡式審判程序，並判決如下：
    主  文
甲○○連續施用第一級毒品，累犯，處有期徒刑捌月，扣案第一
級毒品海洛因壹包（淨重零點零柒公克）、第一級毒品海洛因壹
包（淨重零點零伍公克）、第一級毒品海洛因殘渣（殘留於塑膠
袋肆個，量微無法秤重），均沒收銷燬之；注射針筒貳支、含上
開海洛因殘渣之塑膠袋壹個，均沒收。
    事  實
一、甲○○前於民國93月間因竊盜、搶奪等案件，經本院以93年
    度訴字第226 號分別判處有期徒刑4 月、1 年，定應執行有
    期徒刑1 年2 月，嗣上訴臺灣高等法院，於93年7 月29日撤
    回上訴確定在案，並於95年1 月17日縮刑期滿執行完畢。又
    於93年間經本院以93年度毒聲字第868 號裁定應送戒治處所
    強制戒治，於94年1 月11日出所，並經臺灣板橋地方法院檢
    察署檢察官於94年2 月24日以94年度戒毒偵字第71號為不起
    訴處分確定。詎甲○○仍無法戒除毒癮，復於前開強制戒治
    執行完畢後5 年內，明知海洛因業經公告列為毒品危害防制
    條例第2 條之第1 級毒品，不得非法持有、施用，竟基於施
    用第1 級毒品海洛因之摡括犯意，自95年3 月底某日起至95
    年6 月1 日晚上某時止，在臺北縣中和市○○街56之1 號5
    樓住處內，以注射針筒之方法，平均2 至4 天施用1 次，連
    續多次施用海洛因，嗣分別(一)於95年5 月18日13時30分許，
    在上址為警查獲，並扣得甲○○所有供施用之第1 級毒品海
    洛因毒品1 包（淨重0.07公克）、第1 級毒品海洛因殘渣（
    殘留於塑膠袋1 個，量微無法秤重），及甲○○所有供施用
    毒品所用之注射針筒2 支、含上開海洛因殘渣之塑膠袋1 個
    ，嗣經其同意採集尿液送驗後始悉上情；(二)又於95年6 月2
    日15時30分，亦在上址1 樓前為警查獲，並扣得甲○○所有
    供施用之第1 級毒品海洛因毒品1 包（淨重0.05公克）。
二、案經臺北市政府警察局萬華分局報請臺灣板橋地方法院檢察
    署檢察官偵查起訴。
    理  由
一、訊據被告甲○○坦承前開犯罪事實，而被告於95年5 月18日
    及同年6 月2 日為警所採尿液送臺灣檢驗科技股份有限公司
    檢驗結果，發現確有嗎啡之陽性反應，此有臺北市政府警察
    局偵辦毒品案件尿液檢體委驗單2 紙、臺灣檢驗科技股份有
    限公司95年6 月4 日、同年6 月15日出具之濫用藥物尿液檢
    體檢驗報告2 紙附卷可稽。次查，該檢驗中心係先以酵素免
    疫分析法（ＥＩＡ）篩驗，其尿液中海洛因代謝物嗎啡、安
    非他命濃度超出檢測範圍，再以氣相層析質普儀分析法（Ｇ
    Ｃ／ＭＳ）確認；其檢驗方法係以「氣相層析儀」先將物質
    氣化後，再經分析管分離，由於各種物質之沸點及對管柱之
    吸附力不同，在經過檢測器（Detector）測定後，表現出不
    同之滯留時間（Retensiontime） ，以滯留時間來判斷係何
    種物質；再利用「質普儀」為檢測器，將物質撞擊成碎片，
    記錄其質譜圖。因每個化合物之鍵結能力不同，故不同之物
    質會有其特定之質譜圖，因此在物質之判斷上有如指紋之鑑
    定，在理論上，扣除人為因素，其精確度已接近百分之百。
    此外，並扣有被告甲○○所有供施用之第1 級毒品海洛因毒
    品1 包（淨重0.07公克）、第1 級毒品海洛因毒品1 包（淨
    重0.05公克）、第1 級毒品海洛因殘渣（殘留於塑膠袋1 個
    ，量微無法秤重），及甲○○所有供施用毒品所用之注射針
    筒2 支、含上開海洛因殘渣之塑膠袋1 個，足證被告前開自
    白應與事實相符，應予信實。第查，被告前曾於93年間經本
    院以93年度毒聲字第868 號裁定應送戒治處所強制戒治，於
    94年1 月11日出所，並經臺灣板橋地方法院檢察署檢察官於
    94年2 月24日以94年度戒毒偵字第71號為不起訴處分確定等
    情，有該等不起訴處分書及臺灣高等法院被告全國前案紀錄
    表在卷可稽，其於強制戒治執行完畢後，5 年內再犯施用第
    1 級毒品之罪，與毒品危害防制條例第23條第2 項之規定相
    符，殆無疑問。從而，本案事證已臻明確，被告犯行洵堪認
    定，自應依法論科。
二、第按94年2 月2 日修正公布，95年7 月1 日施行之刑法第2
    條第1 項：「行為後法律有變更者，適用行為時之法律。但
    行為後之法律有利於行為人者，適用最有利於行為人之法律
    。」之規定，係規範行為後法律變更所生新舊法律比較適用
    之準據法，於新法施行後，應適用新法第2 條第1 項之規定
    ，為「從舊從輕」之比較（最高法院95年第8 次刑事庭會議
    決議意旨參照）。
 (一) 查被告行為後，刑法第56條連續犯之規定，業於94年1 月7
    日修正公布刪除，並於95年7 月1 日施行，則被告之犯行，
    因行為後刑法業已刪除連續犯之規定，此刪除雖非犯罪構成
    要件之變更，但顯已影響行為人刑罰之法律效果，自屬法律
    有變更，依新法第2 條第1 項規定，比較新、舊法結果，仍
    應適用較有利於被告之行為時法律即舊法論以連續犯。
 (二) 又本案被告行為後，刑法第47條原規定為：「受有期徒刑之
    執行完畢，或受無期徒刑或有期徒刑一部之執行而赦免後，
    五年以內再犯有期徒刑以上之罪者，為累犯，加重本刑至二
    分之一」經修正為：「受徒刑之執行完畢，或一部之執行而
    赦免後，五年以內故意再犯有期徒刑以上之罪者，為累犯，
    加重本刑至二分之一。第98條第2 項關於因強制工作而免其
    刑之執行者，於受強制工作處分之執行完畢或一部之執行而
    免除後，五年以內故意再犯有期徒刑以上之罪者，以累犯論
    。」，是於五年以內再故意犯有期徒刑以上之罪，不論依修
    正前之刑法第47條，或修正後之刑法第47條第1 項之規定，
    均構成累犯，對被告而言並無有利或不利之情形，自不生新
    舊法比較之問題，應逕依修正前之刑法第47條規定，論以累
    犯。
三、核被告甲○○所為，係犯毒品危害防制條例第10條第1 項之
    施用第1 級毒品罪。其施用前後持有海洛因之低度行為，應
    為施用海洛因之高度行為所吸收，不另論罪；又其先後多次
    施用海洛因之犯行，時間緊接，方法相同，觸犯構成要件相
    同之罪名，顯係基於概括之犯意為之，為連續犯，應依修正
    前刑法第56條之規定以一罪論，並加重其刑。又查被告有如
    事實欄之科刑執行情形，有臺灣高等法院被告前案紀錄表附
    卷可按，其於有期徒刑執行完畢後5 年內，再犯本案之罪，
    係屬累犯，應依修正前刑法第47條之規定遞加重其刑。爰審
    酌被告已有多次施用毒品之前案紀錄，猶因施用海洛因再犯
    本罪，顯未衷心悛悔，漠視法令之禁制，恣意濫用藥品，甚
    為可訾，兼衡其施用毒品之時間、次數，其施用海洛因所生
    危害實以自戕健康為主，於他人尚無明顯重大危害及其犯後
    終能供認無隱，態度良好等一切情狀，量處如主文所示之刑
    ，以示懲戒。
四、扣案之第1 級毒品海洛因毒品1 包（淨重0.07公克）、及第
    1 級毒品海洛因毒品1 包（淨重0.05公克），係第1 級毒品
    ，有法務部調查局95年7 月7 日、95年7 月10日調科壹字第
    060011965 、000000000 號鑑定通知書2 紙可參，及第1 級
    毒品海洛因殘渣（殘留於塑膠袋1 個，量微無法秤重），均
    應依毒品危害防制條例第18條第1 項前段規定宣告沒收銷燬
    之。而扣案之注射針筒2 支、含上開海洛因殘渣之塑膠袋1
    個，均係被告所有供施用毒品犯罪所用之物，業據被告於本
    院審理時供述在卷，爰依修正前刑法第38條第1 項第2 款之
    規定宣告沒收。
據上論斷，應依刑事訴訟法第273 條之1 第1 項、第299 條第1
項前段，毒品危害防制條例第10條第1 項、第18條第1 項前段，
刑法第11條前段、修正前刑法第2 條第1 項前段、第56條、第47
條、第38條第1 項第2 款，判決如主文。
本案經檢察官朱立豪到庭執行職務。
中    華    民    國    95    年    8     月    31    日
                  刑事第十八庭  法  官  吳幸娥
以上正本證明與原本無異
如不服本判決應於送達後10日內向本院提出上訴狀
                                書記官  洪惠玲
中    華    民    國    95    年    8     月    31    日
附錄本案論罪科刑法條全文：
毒品危害防制條例第10條
施用第一級毒品者，處 6 月以上 5 年以下有期徒刑。
施用第二級毒品者，處 3 年以下有期徒刑。


司法院資訊處製作；財團法人民間司法改革基金會備份。
